臺灣臺北地方法院小額民事判決
111年度北小字第3997號
原      告  臺灣產物保險股份有限公司
法定代理人  李泰宏  
訴訟代理人  楊承堯  
被      告  林志寰  
上列當事人間請求侵權行為損害賠償事件，本院於民國一百一十
一年十月二十七日言詞辯論終結，判決如下︰
    主    文
被告應給付原告新臺幣壹萬肆仟貳佰壹拾伍元，及自民國一百一
十一年九月二十日起至清償日止，按年息百分之五計算之利息。
原告其餘之訴駁回。
訴訟費用新臺幣壹仟元由被告負擔四分之三，餘由原告負擔。
本判決第一項得假執行。
    事    實
甲、原告方面：
一、聲明：被告應給付原告新臺幣（下同）一萬九千零四元，及
    自起訴狀繕本送達之翌日（即民國一百一十一年九月二十日
    ）起至清償日止，按年息百分之五計算之利息。
二、陳述略稱：
  ㈠緣被告林志寰於一百零九年七月十三日九時○分許，駕駛車號
    000-0000號租賃小客車，行經臺北市中山區基湖路與樂群一
    路處時，因未注意車前狀況之過失，致碰撞原告承保、訴外
    人鍾志群所駕駛之BBD-5520號自小客車（下稱系爭汽車）受
    有損害，案經臺北市政府警察局中山分局交通分隊處理在案
    。
　㈡嗣系爭汽車經送往汽車修護廠報修，經原告所屬理賠業務人
    員核算後，依發票實付應理賠金額為一萬九千零四元（含工
    資二千二百五十六元、烤漆六千四百七十二元、零件一萬零
    二百七十六元 ），原告遂依保險契約條款約定事項賠付，
    並依保險法第五十三條取得對被告之代位請求權，爰依侵權
    行為法律關係提起本件訴訟。對本件交通事故肇事資料沒有
    意見。
三、證據：提出發票影本一件、估價單影本一件、道路交通事故
    當事人登記聯單影本一件、訴外人駕駛執照及行車執照影本
    各一件及被告戶籍謄本一件為證。
乙、被告方面：被告未於言詞辯論期日到場，亦未提出書狀作何
    聲明或陳述。
丙、本院依職權調閱本件交通事故肇事相關資料及系爭汽車之公
    路監理車籍資料。
    理    由
一、程序方面：
  ㈠按民事訴訟法第十五條第一項規定：「因侵權行為涉訟者，
    得由行為地之法院管轄。」，本件車禍發生於臺北市中山區
    基湖路與樂群一路處，屬本院轄區，故本院具有管轄權，合
    先敘明。
　㈡本件被告經合法通知未於言詞辯論期日到場，核無民事訴訟
    法第三百八十六條所列各款情形，應依職權由原告一造辯論
    而為判決。　　
二、原告主張之事實，已據其提出發票影本一件、估價單影本一
    件、道路交通事故當事人登記聯單影本一件、訴外人駕駛執
    照及行車執照影本各一件及被告戶籍謄本一件為證，經核對
    相關證物原本無訛，復有本院依職權調閱之本件交通事故肇
    事相關資料所附道路交通事故調查卷宗所附之道路交通事故
    調查卷宗文件檢核表、道路交通事故現場圖、A3類道路交通
    事故調查紀錄表、道路交通事故當事人登記聯單、A3類道路
    交通事故調查報告表及道路交通事故照片黏貼紀錄表在卷可
    稽，堪認原告主張為真實。
三、按因故意或過失，不法侵害他人之權利者，負損害賠償責任
    。汽車、機車或其他非依軌道行駛之動力車輛，在使用中加
    損害於他人者，駕駛人應賠償因此所生之損害。負損害賠償
    責任者，除法律另有規定或契約另有訂定外，應回復他方損
    害發生前之原狀。第一項情形，債權人得請求支付回復原狀
    所必要之費用，以代回復原狀。民法第一百八十四條第一項
    、第一百九十一條之二、第二百十三條第一項、第三項分別
    定有明文。次按不法毀損他人之物者，被害人得請求賠償其
    物因毀損所減少之價額，民法第一百九十六條定有明文。所
    謂因物被毀損所減少之價額，得以修復費用為估定標準，但
    以必要者為限。若被害人能證明其物因毀損或減少之價額，
    超過必要之修復費用時，就其差額，仍得請求賠償（最高法
    院七十七年度第九次民事庭會議決議參照）。故被害人得以
    修理費用作為其物因毀損所減少價額之計算依據，但其中以
    新品更換舊品，且因此提高該物整體價值者，該更換之新品
    即非屬損害發生前物之原狀，則該更換新品所支出之費用，
    應予計算其折舊。　　
四、經查，本件被告因未注意車前狀況致撞及系爭汽車，造成系
    爭汽車受有損害，依前開民法第一百九十一條之二本文規定
    ，即應賠償其因此所生之損害即因回復原狀所必要之修理費
    用，惟系爭汽車雖以一萬九千零四元修復，考量該估價單其
    中一萬零二百七十六元部分之品名為「零件」，而關於更新
    零件部分之請求，應以扣除按汽車使用年限計算折舊後之費
    用為限。依行政院公佈之固定資產耐用年數表及固定資產折
    舊率表所示，非運輸業自用小客車折舊年限為五年，依定律
    遞減折舊率為千分之三百六十九，並以一年為計算單位，其
    使用期間未滿一年者，按實際使用使用之數相當於全年之比
    例計算之，不滿一月者，以一月計算之，而本件系爭汽車於
    一百零八年二月出廠，至一百零九年七月十三日本件事故發
    生時使用年數為一年五個月，系爭汽車修復費用其中零件一
    萬零二百七十六元部分，扣除如附表所示折舊金額後為五千
    四百八十七元，加上工資二千二百五十六元、烤漆六千四百
    七十二元，屬必要修理費用，故原告得請求被告給付之系爭
    汽車修理費用為一萬四千二百一十五元（計算式：5,487＋2,
    256＋6,472＝14,215）。
五、綜上所述，原告本於保險法第五十三條第一項及民法侵權行
    為法律關係，請求被告給付一萬九千零四元，及自起訴狀繕
    本送達翌日（即一百一十一年九月二十日）起至清償日止，
    按年息百分之五計算之利息，其請求於主文第一項之範圍內
    為有理由，應予准許。超過主文第一項範圍之請求，則屬無
    據，應予駁回。
六、本件係小額程序所為被告一部敗訴之判決，依民事訴訟法第
    四百三十六條之二十規定，被告敗訴部分應依職權宣告假執
    行。
七、本件訴訟費用額，依後附計算書確定如主文所示金額。
八、據上論結，原告之訴為一部有理由，一部無理由，並依民事
    訴訟法第四百三十六條之二十三、第四百三十三條之三、第
    七十九條，判決如主文。
中　　華　　民　　國　　111 　年　　11　　月　　24　　日
　　　　　　　　　　          臺北簡易庭   
　　　　　　　　　　          法      官  文衍正
以上正本係照原本作成。
如對本判決不服，須於判決送達後二十日內向本庭（臺北市○○○
路○段○○○○○巷○號）提出上訴狀。（須按他造當事人之人數附繕
本）。如委任律師提起上訴者，應一併繳納上訴審裁判費。
中　　華　　民　　國　　111 　年　　11　　月　　24　　日
  　　　　　　　　　　　　　　書  記  官  高秋芬
訴訟費用計算書：
項        目             金  額（新臺幣）        備  註
第一審裁判費　　           1,000元
合　　　　計　　     　    1,000元 

附錄：
一、民事訴訟法第四百三十六條之二十四第二項：
    對於小額程序之第一審裁判上訴或抗告，非以其違背法令為
    理由，不得為之。
二、民事訴訟法第四百三十六條之二十五：
    上訴狀內應記載上訴理由，表明下列各款事項：
    (一)原判決所違背之法令及其具體內容。
    (二)依訴訟資料可認為原判決有違背法令之具體事實。 
　　　　
附表： 
年次 折         舊         額  折  舊  後  餘  額   金  額 計    算    方    式 金  額 計  算  方  式 1 3,792 10,276×0.369=3,792 6,484 10,276-3,792=6,484 2 997 6,484×0.369×(5/12)=997 5,487 6,484-997=5,487 註：元以下四捨五入。